臺灣桃園地方法院刑事判決
111年度審訴字第619號
公  訴  人  臺灣桃園地方檢察署檢察官 
被      告  劉家浤（原名劉家泓）



            劉家谷


上列被告因違反廢棄物清理法案件，經檢察官提起公訴（110年
度偵字第44100號），被告於本院準備程序中，就被訴事實均為
有罪之陳述，經本院告知簡式審判程序意旨，並聽取當事人之意
見後，經本院合議庭裁定改依簡式審判程序審理，判決如下：
    主  文
劉家浤共同犯廢棄物清理法第四十六條第四款前段之非法清理廢
棄物罪，處有期徒刑陸月，如易科罰金，以新臺幣壹仟元折算壹
日。
劉家谷共同犯廢棄物清理法第四十六條第四款前段之非法清理廢
棄物罪，處有期徒刑陸月，如易科罰金，以新臺幣壹仟元折算壹
日。
    事實及理由
一、本件犯罪事實及證據，除起訴書犯罪事實欄一、第11至12行
    「民國109年2月10日、6月2日」，補充更正為「109年2月10
    日、5月27日、6月2日」；證據部分補充「被告劉家浤、劉
    家谷分別於本院準備程序及審理中之自白」、「土地所有權
    狀」外，其餘均引用檢察官起訴書之記載（如附件）。
二、論罪科刑：
(一)核被告劉家浤、劉家谷（下稱被告等2人）所為，均係犯廢
    棄物清理法第46條第3款之未經主管機關許可提供土地堆置
    廢棄物罪、同法第4款前段之未依廢棄物清理法第41條第1項
    規定領有廢棄物清除許可文件，從事廢棄物之清理罪。被告
    等2人間就前開犯行，均有犯意聯絡及行為分擔，均為共同
    正犯。
(二)按廢棄物清理法第46條第2款、第4款前段之罪，本質上均具
    有反覆性，而為集合犯，其有反覆實施行為，均僅成立一罪
    （最高法院104年5月26日第9次刑事庭會議決議、106年度台
    上字第755號判決意旨均可參照）。查被告等2人明知其等未
    依規定領有廢棄物清除之許可文件，均不得從事廢棄物之貯
    存、清除，竟自107年6月間起至109年5月27日止，有多次非
    法從事廢棄物貯存、清除之行為，並提供土地堆置廢棄物等
    行徑，惟其等所為係反覆從事廢棄物之貯存、清除，及提供
    土地堆置廢棄物之行為，本具反覆從事性質及延續性，均應
    為集合犯之包括一罪。
(三)廢棄物清理法第46條第3款、第4款規定所保護法益均為社會
    法益，皆係為有效貯存、清除廢棄物，改善環境衛生，維護
    國民健康而制定，則被告等2人就起訴書犯罪事實欄一、所
    示之犯行係以一行為侵害同一法益而構成前開第3款、第4款
    前段之罪，均為想像競合犯，應依刑法第55條規定，從情節
    較重之廢棄物清理法第46條第4款前段之罪處斷。
(四)次按刑法第59條之酌量減輕其刑，於犯罪之情狀，在客觀上
    足以引起一般同情，認為即予宣告法定低度刑期，猶嫌過重
    者，有其適用（最高法院51年台上字第899號判例意旨參照
    ）。又廢棄物清理法之立法意旨固係為有效清除、處理廢棄
    物，改善環境衛生，維護國民健康，然其立法背景係在我國
    經濟高度發展後，為能均衡生態保護之急迫需求，故特立本
    罪俾以重刑嚴罰有效嚇阻惡意破壞我國生態環境之行為；然
    經衡酌被告等2人所為均係一般事業廢棄物之清除，尚非有
    害事業廢棄物，所棄置之物未具有毒性、危險性，罪質尚非
    重大，再參酌被告等2人於警詢、偵查及本院均始終坦承犯
    行，足見被告等2人犯後尚知所悔悟，本院認若科以本罪法
    定最低度刑即1年有期徒刑，實有情輕法重之憾，而有尚堪
    憫恕之情形，是依被告等2人客觀犯行與主觀惡性加以考量
    ，其等所為已屬犯罪情狀堪可憫恕，爰依刑法第59條之規定
    ，均酌量減輕其刑。
(五)爰審酌被告等2人未取得廢棄物清除、處理許可文件，猶未
    經主管機關許可，竟提供土地非法從事廢棄物處理過程中之
    堆置、貯存，嚴損政府藉嚴審、控管廢棄物清理業者以改善
    環境衛生、維護國民健康之行政管理機制，所為應予非難；
    兼衡被告等2人犯後均坦承犯行，尚具悔意，另就被告等2人
    就棄置於如起訴書所載地點之廢棄物，已清理完畢，有桃園
    市政府環境保護局111年6月15日桃環稽字第1110050099號函
    暨所附之環境稽查工作紀錄表及現場照片在卷可稽（見本院
    卷第37至41頁），併參酌被告劉家浤自陳目前從事房屋修繕
    、需撫養母親及子女3名；被告劉家谷自陳目前從事房屋修
    繕、需撫養配偶及子女1名等一切情狀，分別量處如主文所
    示之刑，並均諭知易科罰金之折算標準，以資懲儆。
三、沒收：
(一)按犯罪所得，屬於犯罪行為人者，沒收之；犯罪所得之沒收
    ，於全部或一部不能沒收或不宜執行沒收時，追徵其價額，
    刑法第38條之1第1項前段、第3項固有明文；惟查被告等2人
    於警詢、偵訊及本院均未稱有獲利，而本院於卷內亦查無實
    證足認被告等2人確有犯罪所得，故自無從適用前揭規定予
    以宣告沒收或追徵之餘地，附此敘明。
(二)至被告等2人用以為本案非法清除廢棄物犯行之車輛，考量
    其用途並非僅止於犯罪，與被告等2人本案之犯罪情狀相較
    ，倘予沒收，實有過苛之虞，爰依刑法第38條之2第2項之規
    定不予宣告沒收，附此敘明。　　
據上論斷，應依刑事訴訟法第273條之1第1項、第299條第1項前
段、第310條之2、第454條第2項，判決如主文。
本案經檢察官廖榮寬提起公訴，檢察官林欣怡到庭執行職務。
中    華    民    國    111    年     8    月   19   日
                  刑事審查庭    法  官  林慈雁
以上正本證明與原本無異。
如不服本判決應於收受判決後20日內向本院提出上訴書狀，並應
敘述具體理由。其未敘述上訴理由者，應於上訴期間屆滿後20日
內向本院補提理由書( 均須按他造當事人之人數附繕本) 「切勿
逕送上級法院」。
                                書記官　吳秉翰 
中　　華　　民　　國　　111 　年　　8 　　月　　21　　日
附錄本案論罪科刑依據之法條：
廢棄物清理法第46條
有下列情形之一者，處1年以上5年以下有期徒刑，得併科新臺幣
1千5百萬元以下罰金：
一、任意棄置有害事業廢棄物。
二、事業負責人或相關人員未依本法規定之方式貯存、清除、處
    理或再利用廢棄物，致污染環境。
三、未經主管機關許可，提供土地回填、堆置廢棄物。
四、未依第41條第1 項規定領有廢棄物清除、處理許可文件，從
    事廢棄物貯存、清除、處理，或未依廢棄物清除、處理許可
    文件內容貯存、清除、處理廢棄物。
五、執行機關之人員委託未取得許可文件之業者，清除、處理一
    般廢棄物者；或明知受託人非法清除、處理而仍委託。
六、公民營廢棄物處理機構負責人或相關人員、或執行機關之人
    員未處理廢棄物，開具虛偽證明。 

附件：
臺灣桃園地方檢察署檢察官起訴書
                                    110年度偵字第44100號
　　被　　　告　劉家浤　男　37歲（民國00年0月0日生）
　　　　　　　　　　　　住○○市○鎮區○○街00巷00號
　　　　　　　　　　　　國民身分證統一編號：Z000000000號
　　    　　　　劉家谷　男　39歲（民國00年00月00日生）
　　　　　　　　　　　　住○○市○鎮區○○街00巷00號
　　　　　　　　　　　　國民身分證統一編號：Z000000000號
上列被告因違反廢棄物清理法案件，業經偵查終結，認應提起公
訴，茲將犯罪事實及證據並所犯法條分敘如下：
　　　　犯罪事實
一、劉家浤及劉家谷均明知從事廢棄物清除業務，應向直轄市、
    縣（市）主管機關或中央主管機關委託之機關申請核發公民
    營廢棄物清除機構許可文件後，始得從事清除廢棄物之業務
    ，且未經主管機關許可，不得提供土地堆置廢棄物，竟共同
    基於未領有廢棄物清除許可文件，而從事廢棄物清除及非法
    提供土地堆置廢棄物之犯意聯絡，於民國107年6月間起，將
    其等因從事房屋修繕、拆除工作所產生之磚、瓦、塑膠管、
    裝潢木板、碎石、鐵板、水泥等廢棄物，清除載運至劉家浤
    向林秋月所承租之桃園市○○區○○段0000地號土地（下稱系爭
    土地），並將該等廢棄物堆置在系爭土地。嗣因民眾檢舉，
    經桃園市政府環境保護局於109年2月10日、6月2日、6月9日
    、6月29日、8月5日派員至系爭土地稽查，復於109年5月27
    日通知劉家浤及林秋月到案說明，始悉上情。
二、案經本署檢察官指揮桃園市政府警察局中壢分局報告偵辦。
　　　　證據並所犯法條
一、上揭犯罪事實，業據被告劉家浤及劉家谷於警詢及偵查中坦
    承不諱，核與證人林秋月於警詢時證述情節相符，復有土地
    租賃契約書、桃園市政府109年8月13日府地用字第10902012
    75號裁處書各1份、桃園市政府環境保護局環境稽查工作紀
    錄表6份在卷可稽，足認被告2人之自白與事實相符，其等犯
    行堪以認定。
二、核被告2人所為，均係犯廢棄物清理法第46條第3款之非法提
    供土地堆置廢棄物及同條第4款前段之未領有廢棄物清除許
    可文件，而從事廢棄物清除等罪嫌。被告2人所為上開犯行
    ，有犯意聯絡及行為分擔，請論以共同正犯。又廢棄物清理
    法第46條第4款前段之非法清理廢棄物罪，係以未依同法第4
    1條第1項規定領有廢棄物清除、處理許可文件而受託清除、
    處理廢棄物者為犯罪主體，該罪本質上具有反覆性，而為集
    合犯，其有反覆實施行為，亦僅成立一罪（最高法院104年5
    月26日第9次刑事庭會議決議、106年度台上字第755號判決
    意旨參照）。被告2人所為上開犯行，其罪質本即具反覆實
    施同一行為之特性，是其等乃係基於單一違反廢棄物清理法
    犯意聯絡，在系爭土地上反覆實施提供土地堆置廢棄物，及
    非法從事廢棄物清除行為，均為集合犯，請各論以一罪。另
    被告2人所犯廢棄物清理法第46條第3款及同條第4款前段等
    罪嫌，係以一行為而觸犯數罪名，為想像競合犯，請依刑法
    第55條前段規定從一重處斷。
三、依刑事訴訟法第251條第1項提起公訴。
　　此　致
臺灣桃園地方法院
中　　華　　民　　國　 111　　年　　1 　　月　　11　　日
　　　　　　　　　　　　　　　檢　察　官  廖榮寬
本件證明與原本無異
中　　華　　民　　國　 111　　年　　1 　　月　　19　　日
                              書  記  官  李孟儒
所犯法條：
廢棄物清理法第46條第3款、第4款